臺灣臺中地方法院交通事件裁定　　　　96年度交聲字第862號
原處分機關　交通部公路總局臺中區監理所
異　議　人
即受處分人　甲○○
上列受處分人因違反道路交通管理處罰條例案件，對於交通部公
路總局臺中區監理所於民國96年7月20日所為之處分（原處分案
：中監稽違字第裁60－GC0000000號裁決書）聲明異議，本院裁
定如下：
    主  文
異議駁回。
    理  由
一、原處分機關略以：異議人即受處分人（下稱受處分人）甲○
    ○所有之車牌號碼5236─SF號自小客車，於民國96年5月12
    日14時43分許，行經臺中市○○路與朝富路口處因「闖紅燈
    （左轉）」及「不服警察人員指揮」之違規，為臺中市警察
    局第六分局警員以其有違反道路交通管理處罰條例第53條第
    1項、第60條第1項規定之行為，遂以中市警交字第GC00000
    00號舉發違反道路交通管理事件通知單逕行舉發。受處分人
    於應到案日期前提出申訴，原處分機關以違規事實明確，遂
    於96年7月20日以中監稽違字第裁60－GC0000000號裁決書裁
    處罰鍰新臺幣（下同）5千7百元整，逾期則依裁決書處罰主
    文規定裁處，於法並無不合等語。
二、聲明異議意旨略以：受處分人所有之車牌號碼5236─SF號自
    小客車於96年5月12日14時43分許行經上開違規地點時是綠
    燈、並未闖紅燈，且因未察覺該路口有交通警察執行勤務，
    更無聽聞鳴笛制止聲，導致警察機關誤以為駕駛人不聽制止
    ，從而加速逃逸，爰依法聲請異議，請求撤銷原處分等語。
三、按汽車駕駛人，行經有燈光號誌管制之交岔路口闖紅燈者，
    處新臺幣1千8百元以上5千4百元以下罰鍰；汽車駕駛人，駕
    駛汽車有違反本條例之行為，經交通勤務警察或依法令執行
    交通稽查任務人員制止時，不聽制止或拒絕停車接受稽查而
    逃逸者，除按各該條規定處罰外，處新臺幣3千元以上6千元
    以下罰鍰；另汽車駕駛人有第60條第1項之情形者，除依原
    條款處罰鍰外，並記違規點數一點。道路交通管理處罰條例
    第53條第1項、第60條第1項、第63條第1項第1款分別定有明
    文。
四、經查：
  (一)本件受處分人所有上開自小客車，於前揭時、地因「闖紅燈
    （左轉），不服警察人員指揮」，經臺中市警察局警員當場
    舉發之情，有臺中市警察局第六分局96年6月25日中分警交
    字第0960021770號函、舉發違反道路交通管理事件通知單、
    裁決書各1份在卷可稽。雖受處分人以上開情詞置辯，惟證
    人即舉發本件違規之警員曾吉男於96年9月21日在本院具結
    後證稱：「當天我執勤中港路與朝富路口的交通指揮勤務，
    我站在T字型的路口指揮，看到系爭自小客車紅燈左轉，那
    裡的路口即便綠燈也不能左轉，該車沒有停車，直接左轉開
    走.... 紅燈舉手要淨空的時候，我當時面對朝富路，系爭
    自小客車正面對著我，車頭已經左轉一半了，一定有看到我
    ，且當時天色明亮」等語（見本院卷第14頁調查筆錄）。以
    證人曾吉男為執行交通勤務之公務員，記明違規車輛牌照號
    碼、車型等可資辨明之資料，為其業務內之事項，其於執行
    交通指揮勤務時，對路口車輛動態之觀察程度本較一般人更
    為專注，又依其證述內容，非但對於事發經過描述詳細，所
    述情節亦均合於常情而無矛盾齟齬，質之證人鄧吉良即當天
    之駕駛人，亦不否認於上開時間駕車行經該處等語（見本院
    卷第15頁），是證人曾吉男所為之證言，應屬真實而可採信
    。從而，被告所有上述自小客車之駕駛人於舉發時、地，確
    有闖越紅燈、不服警察人員指揮等違規行為，堪予認定。
  (二)對於道路交通管理處罰條例第7條之2第1項所列舉之7款違規
    行為，於當場不能或不宜攔截製單舉發時，仍得對汽車所有
    人逕行舉發處罰。本件汽車駕駛人鄧吉良既確有受舉發之違
    規情節，則本件另需審究者，係駕駛人所為之違規行為，得
    否逕行對受處分人為舉發及裁罰？按汽車駕駛人闖紅燈、不
    服指揮稽查而逃逸，當場不能攔截製單舉發者，得對汽車所
    有人逕行舉發處罰，道路交通管理處罰條例第7條之2第1項
    第1款、第4款、第4項規定甚明。又如受逕行舉發之汽車所
    有人，未在舉發通知單上所載之應到案日期前，檢附相關證
    據及應歸責人相關證明文件，向處罰機關告知應歸責人，處
    罰機關仍應依同條例第85條第1項後段之規定，對車輛所有
    人加以處罰。本件違規之汽車駕駛人確有闖紅燈及不服指揮
    稽查而逃逸之事實，業如前述，經員警查明上開違規汽車所
    有人為何人後，依據道路交通管理處罰條例第7條之2第1項
    第1款、第4款及第4項之規定，對汽車所有人即受處分人製
    單舉發，受處分人自負有於應到案日期前到案，並告知違規
    駕駛人姓名、身分證統一編號及住址之義務，惟受處分人於
    應到案日期雖已向原處分機關提出申訴，然其並未告知違規
    駕駛人姓名、身分證統一編號及住址，且該申訴書填單人處
    固有「鄧吉良」之簽名，但並未於書面字義上直接承認實際
    駕駛人即係鄧吉良而有告知原處分機關何人為應歸責人之意
    ，是原處分機關無從依該申訴書判斷實際駕駛人究係車輛所
    有人甲○○或係鄧吉良，亦或其他第三者。且原處分機關於
    96年7月6日中監自字第0960027129函中，亦明示受處分人甲
    ○○「四、如本違規案欲轉罰予實際駕駛人，應於96年7月2
    5日前至該所辦妥轉罰事宜後，至相關管轄監理機關開立裁
    決書提起聲明異議」等語，有上開函文在卷可參，受處分人
    未循該途辦理轉罰事宜，該未辦理轉罰之不利益即應由受處
    分人承擔。揆諸道路交通管理處罰條例第85條第1項後段規
    定，原處分機關於函請原舉發單位查明後，逕依違反道路交
    通管理事件統一裁罰基準及處理細則第44條第1項規定，對
    為汽車所有人即受處分人裁罰，即於法有據。
五、據上論斷，應依道路交通案件處理辦法第19條，裁定如主文
    。
六、如不服本裁定，應於送達後5日內，向本院提出抗告狀。
中　　華　　民　　國　　96　　年　　10　　月　　22　　日
                            交通庭    法  官  陳姵君
以上正本證明與原本無異。
　　　　　　　　　　　　　　　　　　　書記官  莊金屏
中　　華　　民　　國　　96　　年　　10　　月　　22　　日
